臺灣高雄地方法院刑事判決　　　　　　 100年度易字第1543號
公　訴　人　臺灣高雄地方法院檢察署檢察官
被　　　告　陳宗毅
　　　　　　楊政彥
上列被告因贓物等案件，經檢察官提起公訴（100 年度偵字第17
27號），本院判決如下：
    主  文
陳宗毅成年人與少年共同犯攜帶兇器竊盜罪貳罪，各處有期徒刑
柒月。應執行有期徒刑壹年。
楊政彥犯故買贓物罪貳罪，各處有期徒刑貳月，如易科罰金，均
以新臺幣壹仟元折算壹日。應執行有期徒刑參月，如易科罰金，
以新臺幣壹仟元折算壹日。
    事  實
一、陳宗毅成年人與少女劉○○（斯時尚未滿18歲，完整姓名、
    年籍均詳卷）為男女朋友關係，因經濟困頓無以維生，乃計
    畫竊取腳踏車變賣以支應住宿、三餐所需之花費，遂而各共
    同基於意圖為自己不法所有之犯意聯絡，分別：
  (一)於民國99年2 月21日13時40分許，在高雄市苓雅區○○○路
    捷運五塊厝站（下稱前述捷運站）4 號出口處，推由陳宗毅
    持在客觀上足對人之生命、身體、安全構成威脅，具有危險
    性，而可供兇器使用之老虎鉗1 支，剪斷腳踏車鎖頭，而少
    女劉○○則從旁把風之方式，竊取李鑑修所有之美利達廠牌
    藍白色相間腳踏車1 臺（價值約新臺幣〈下同〉3600元）得
    手。
  (二)於99年5 月2 日14時許，在前述捷運站腳踏車停車場內，亦
    以前述之手法及分工方式，竊取少年許○○（斯時尚未滿18
    歲，完整姓名、年籍均詳卷）所有之KHS 廠牌銀藍色腳踏車
    1 臺（價值約6500元）得手。
二、楊政彥為址設高雄市○○區○○街69巷25號中古腳踏車行（
    下稱前述腳踏車行）之負責人，且明知經濟困頓之陳宗毅及
    少女劉○○2 人，陸續來店兜售之腳踏車，應均係該2 人行
    竊而得之來路不明贓物，竟因不耐該2 人之苦苦哀求，各基
    於故買贓物之犯意，分別：
  (一)於99年2 月21日13時40分稍後某時，在前述腳踏車行內，以
    數百元（未逾500 元）之代價，向陳宗毅及少女劉○○，購
    入前述李鑑修所有之美利達廠牌藍白色相間腳踏車1 臺。
  (二)於99年5 月2 日14時稍後某時，在前述腳踏車行內，以數百
    元（未逾500 元）之代價，向陳宗毅及少女劉○○購入前述
    少年許○○所有之KHS 廠牌銀藍色腳踏車1 臺。
三、嗣因李鑑修、少年許○○發現腳踏車遭竊後報警處理，經警
    調閱前述捷運站之監視器錄影畫面，循線查悉全情。
四、案經高雄市政府警察局苓雅分局報請臺灣高雄地方法院檢察
    署檢察官偵查起訴。
    理  由
壹、證據能力方面
    本判決所引用之證據資料（詳後引用之各項證據），其中係
    屬傳聞證據部分，縱無刑事訴訟法第159 條之1 至第159 條
    之4 或其他規定之傳聞證據例外情形，因被告陳宗毅、楊政
    彥及檢察官均已同意作為證據使用（本院審易字卷第21頁、
    本院易字卷第18頁反面參照），且本院審酌卷內並無事證顯
    示各該陳述之作成時、地與週遭環境，有何致令陳述內容虛
    偽、偏頗之狀況後，也認為適當，分依刑事訴訟法第159 條
    之5 第1 項、第2 項之規定，為傳聞法則之例外，應有證據
    能力。
貳、實體方面
一、訊據被告陳宗毅迭於警詢、偵查及本院審理中，自白前述竊
    盜犯行不諱；另被告楊政彥於本院審理中，亦已知坦承前述
    之故買贓物犯行，且分別核與證人劉○○，及證人即被害人
    李○○、許○○之警詢中陳述相符。又被告楊政彥於事實二
    所示時、地故買係屬贓物（贓車）之美利達廠牌藍白色相間
    腳踏車、KHS廠牌銀藍色腳踏車各1臺等事實，尚經證人陳宗
    毅於本院審理中證述綦詳，此外，並有前述捷運站之監視器
    錄影畫面翻拍照片在卷可稽，足認被告陳宗毅、楊政彥之首
    揭自白，均合於事實，可資採為認定犯罪事實之依據，本案
    事證明確，被告陳宗毅之竊盜犯行，及被告楊政彥之故買贓
    物犯行俱至堪認定，應依法論科。
二、論罪
  (一)查被告陳宗毅行為後，刑法第321 條第1 項業於100 年1 月
    26日修正公布，並於同年月28日生效施行。又按行為後法律
    有變更者，適用行為時之法律，但行為後之法律有利於行為
    人者，適用最有利於行為人之法律，刑法第2 條第1 項定有
    明文。而修正前刑法第321 條第1 項規定：「犯竊盜罪而有
    左列情形之一者，處6 月以上、5 年以下有期徒刑：一、於
    夜間侵入住宅或有人居住之建築物、船艦或隱匿其內而犯之
    者。二、毀越門扇、牆垣或其他安全設備而犯之者。三、攜
    帶兇器而犯之者。四、結夥三人以上而犯之者。五、乘火災
    、水災或其他災害之際而犯之者。六、在車站或埠頭而犯之
    者」（下稱舊刑法）；修正後刑法第321 條第1 項則規定：
    「犯竊盜罪而有下列情形之一者，處6 月以上、5 年以下有
    期徒刑，得併科新臺幣10萬元以下罰金：一、侵入住宅或有
    人居住之建築物、船艦或隱匿其內而犯之者。二、毀越門扇
    、牆垣或其他安全設備而犯之者。三、攜帶兇器而犯之者。
    四、結夥三人以上而犯之者。五、乘火災、水災或其他災害
    之際而犯之者。六、在車站、埠頭、航空站或其他供水、陸
    、空公眾運輸之舟、車、航空機內而犯之者」（下稱新刑法
    ），經比較新舊刑法之規定，新刑法除增加「得併科10萬元
    以下罰金」之罰金刑外，並刪除原第1 款「於夜間」之要件
    ，且就第6 款增加「航空站、其他供水、陸、空公眾運輸之
    舟、車、航空機內」之要件，核屬加重刑罰或擴大加重竊盜
    罪之涵攝範圍，足見修正後新刑法第321 條第1 項之規定並
    未較有利於行為人，是以就被告陳宗毅之竊盜犯行，自應適
    用修正前舊刑法第321 條第1 項規定論處，合先敘明。
  (二)按刑法第321 條第1 項第3 款之攜帶兇器竊盜罪，係以行為
    人攜帶兇器竊盜為其加重條件（本款之加重條件於新、舊刑
    法並無不同），此所謂兇器，其種類並無限制，凡客觀上足
    對人之生命、身體、安全構成威脅，具有危險性之兇器均屬
    之，且祇須行竊時攜帶此種具有危險性之兇器為已足，並不
    以攜帶之初有行兇之意圖為必要（最高法院79年臺上字第52
    53號判例意旨參照），查被告陳宗毅執犯事實一所示2 次犯
    行之老虎鉗1 支既得破壞車鎖，顯見該老虎鉗質地堅硬，而
    在客觀上足對人之生命、身體、安全構成威脅，具有危險性
    ，而可供兇器使用，是故核被告陳宗毅就事實一(一)、(二)所為
    ，均係犯舊刑法第321 條第1 項第3 款之攜帶兇器竊盜罪。
    被告陳宗毅與劉○○就前述2 次竊盜犯行存有犯意聯絡、行
    為分擔，均應論以共同正犯。又兒童及少年福利法第70條第
    1 項前段係少年事件處理法第85條第1 項之特別規定，則依
    後法優於前法，特別法優於普通法之法律適用原則，自應優
    先於少年事件處理法適用（最高法院93年臺上字第658 號判
    決意旨參照），查劉○○係82年間出生，有其年籍在卷可憑
    ，是故劉○○參與事實一(一)、(二)所示2 次竊盜犯行之際，為
    14歲以上未滿18歲之少年，而已成年之被告陳宗毅竟與劉○
    ○共同實施此部分之2 次犯行，自應依兒童及少年福利法第
    70條第1 項前段規定，加重其刑，公訴人誤援引係屬前法、
    普通法之少年事件處理法第85條做為加重依據，尚嫌違誤；
    另事實一(二)犯行之被害人許○○，乃未滿18歲而係屬少年，
    固有該被害人之年籍資料在卷足憑，惟本案發生地乃前述捷
    運站之腳踏車停車場，出入原不以少年、兒童為限，則衡諸
    此客觀情狀後，應認一般人尚難對該腳踏車之所有人乃係未
    滿18歲之少年乙節有所預見，自亦無由苛令被告陳宗毅對此
    有所認識，是以就該部分應尚無兒童及少年福利法第70條第
    1 項「成年人故意『對少年犯罪』加重其刑」規定之適用，
    也併指明。
  (三)核被告楊政彥關於事實二(一)、(二)所為，均係犯刑法第349 條
    第2 項之故買贓物罪。
  (四)被告陳宗毅之2 次攜帶兇器竊盜犯行，及被告楊政彥之2 次
    故買贓物犯行，犯罪時點均顯然有別，且被害人亦有不同，
    顯均係出於各別犯意為之者，俱應分論併罰。
三、本院審酌被告陳宗毅年輕力壯，不思以正當方式賺取財物，
    竟圖私慾一再竊取他人財物，所為誠屬不該；另被告楊政彥
    故買贓物，助長竊盜風氣，且妨害所有人追尋失物，行為亦
    值非難。惟念被告陳宗毅對於所涉竊盜犯行始終坦言不諱，
    另被告楊政彥迄於本院審理中，亦已知自白犯行，且俱具悔
    意之犯後態度。再兼衡被告陳宗毅、楊政彥之犯罪手段、品
    行、智識程度、家庭經境狀況及犯罪所生之危害等一切情狀
    ，爰分別量處如主文第一、二項各所示之刑，且就被告楊政
    彥部分，諭知以1000元折算1 日之易科罰金折算標準。末並
    為被告陳宗毅、楊政彥各定應執行之刑，及就被告楊政彥部
    分，諭知同前之易科罰金折算標準。
四、被告陳宗毅執犯事實一(一)、(二)所示犯行之老虎鉗，並無事證
    顯示係屬被告陳宗毅或共同正犯劉○○所有，且被告陳宗毅
    復已無法提出予員警查扣，應認該物已滅失而不復存在，本
    院自無由為沒收之宣告，附此敘明。
據上論斷，應依刑事訴訟法第299 條第1 項前段，兒童及少年福
利法第70條第1 項前段，100 年1 月26日修正施行前之舊刑法第
321 條第1 項第3 款，刑法第2 條第1 項前段、第28條、第349
條第2 項、第41條第1 項前段、第51條第5 款，刑法施行法第1
條之1，判決如主文。
本案經檢察官張貽琮到庭執行職務。
中    華    民    國   100    年    11    月    30    日
                  刑事第一庭  審判長法  官  黃三友
                                    法  官  陳億芳
                                    法  官  莊珮吟
以上正本證明與原本無異。
如不服本判決應於收受判決後10日內向本院提出上訴書狀，並應
敘述具體理由。其未敘述上訴理由者，應於上訴期間屆滿後20日
內向本院補提理由書(均須按他造當事人之人數附繕本)「切勿逕
送上級法院」。
中    華    民    國   100    年    11    月    30    日
                                    書記官  鍾淑美
◎附錄本案所犯法條：
《100 年1 月26日公布、同年月28日施行「前」之刑法第321 條
第1 項第1 款》
犯竊盜罪而有左列情形之一者，處6 月以上、5 年以下有期徒刑
：
三、攜帶兇器而犯之者。
《刑法第349 條第2 項》
搬運、寄藏、故買贓物或為牙保者，處5 年以下有期徒刑、拘役
或科或併科1000元以下罰金。
《刑法施行法第1 條之1 》
中華民國94年1 月7 日刑法修正施行後，刑法分則編所定罰金之
貨幣單位為新臺幣。
94年1 月7 日刑法修正時，刑法分則編未修正之條文定有罰金者
，自94年1 月7 日刑法修正施行後，就其所定數額提高為30倍。
但72年6 月26日至94年1 月7 日新增或修正之條文，就其所定數
額提高為3 倍。